【裁判字號】    95,上,121
【裁判日期】    951219
【裁判案由】    債務人異議之訴
【裁判全文】
臺灣高等法院高雄分院民事判決           95年度上字第121號
上  訴  人  胡陳秀葉即和通企業社
訴訟代理人  乙○○
被上訴人    交通部民用航空局高雄國際航空站
法定代理人  甲○○
訴訟代理人  蔡錫欽律師
複代理人    丙○○
上列當事人間債務人異議之訴事件，上訴人對於民國95年6 月5
日臺灣高雄地方法院93年度訴字第1850號第一審判決提起上訴，
本院於95年12月5 日言詞辯論終結，判決如下：
    主      文
上訴駁回。
第二審訴訟費用由上訴人負擔。
    事實及理由
一、上訴人未於言詞辯論期日到場，核無民事訴訟法第386 條各
    款所列情形，爰依被上訴人之聲請，由其一造辯論而為判決
    ，合先敘明。
二、上訴人起訴主張：伊標得被上訴人發包之高雄小港機場停車
    場委託經營業務，兩造簽立委託經營契約、土地使用契約，
    約定上訴人經營之位置及面積為西側機車停車場（面積759
    平方公尺）、東側機車停車場（面積2674.1平方公尺）、國
    內貨運站停車場（面積825.4 平方公尺）、二崗機車停車場
    。但依伊之感覺，被上訴人提供予伊經營之西側停車場面積
    不足，且所提供之西側停車場即為二崗停車場，依委託經營
    契約第6 條約定，免收土地使用費。又伊經營不久，被上訴
    人即表示要將部分位置規劃為小客車停車場，不願交予伊經
    營，亦不減少土地使用費，並於92年底、93年初，以告示牌
    將停車場入口封死，禁止機車進入，致停車場不符約定使用
    狀態。被上訴人未依委託經營契約第19條約定，進行協調、
    仲裁程序，即於92年12月20日張貼終止委託經營公告，片面
    終止契約，致伊無法營業，伊自可拒付租金。又因逢SARS期
    間，旅客大量減少，依行政院訂定之「受嚴重急性呼吸道症
    候群影響發生營運困難產業補助稅費辦法」（下稱補助辦法
    ）及民法第227條之2規定，自92年5月起至8月間止之土地使
    用費應全免，伊已繳納之92年5 月使用費9,857元、6月使用
    費10萬2,608 元，均應扣除。又被上訴人未依約將前手經營
    者超收之月租費15萬元交付伊，且被上訴人亦得自伊繳納之
    履約保證金150萬元扣抵使用費。詎被上訴人竟以伊積欠土
    地使用費217萬2,366元為由，向台灣高雄地方法院聲請強制
    執行（93年度執字第8782號返還租賃物等強制執行事件），
    自有未合。爰依強制執行法第14條第2 項規定，訴請撤銷上
    開強制執行事件之執行程序等情。原審為其敗訴之判決，其
    上訴聲明求為判決：(一)原判決廢棄。(二)台灣高雄地方法院93
    年度執字第8782號返還租賃物等強制執行事件（下稱系爭執
    行事件）所為之強制執行程序，應予撤銷。(三)第一、二審訴
    訟費用由被上訴人負擔。
三、被上訴人則以：上訴人積欠之使用費及逾期費用分別為92年
    7 月52萬3,397 元、8 月47萬2,417 元、9 月42萬4,835 元
    、10月36萬8,757 元、11月9 萬7,909 元、12月28萬5,051
    元，合計217 萬2,366 元。上訴人自92年5 月16日開始經營
    ，因受SARS影響，伊已依補助辦法規定，補貼上訴人92年5
    月使用費2 萬883 元，及6 月之土地使用費22萬1,076 元，
    並於上訴人92年11月應繳之使用費中扣抵，自92 年7月以後
    ，上訴人經營之國內航線停車場之旅客量已恢復80﹪，不再
    補貼。伊並未將其中部分面積規劃為自小客車停車場，伊係
    於93年3 月16日以後，始設置告示牌，此為公告民眾停放車
    輛應注意事項，機車仍可出入，且與伊聲請執行上訴人積欠
    至92年12月27日之使用費無關。又系爭強制執行事件業於95
    年6 月29日核發債權憑證而告終結，上訴人自不得再請求撤
    銷強制執行程序等語，資為抗辯。其答辯聲明：上訴駁回。
四、兩造所不爭執事項：
（一）上訴人於92年4 月30日標得被上訴人委託經營停車場業務
      ，兩造簽立委託經營契約、土地使用契約，約定上訴人經
      營標的物位置及面積為：西側機車停車場（面積759 平方
      公尺）、東側機車停車場（面積2674.1平方公尺）、國內
      貨運站停車場（面積825.4 平方公尺）。約定使用期間自
      92年5 月16日起至95年5 月15日。原約定土地使用費應於
      每季開始（即1 月、4 月、7 月、10月）前10日繳納。
（二）兩造就上開土地使用契約辦理公證，簽立系爭公證書。
（三）上訴人未繳納自92年7 月至12月止原約定每月339,868 元
      之土地使用費予被上訴人。
（四）被上訴人於93年2 月18日，因上訴人未依限繳納使用費等
      合計2,172,366 元，依系爭公證書第4 條約定，以系爭公
      證書為執行名義，聲請強制執行，經原法院以系爭執行事
      件受理，被上訴人之債權已一部分受償，並經該案核發債
      權憑證而終結執行程序。
（五）以上各情並有委託經營契約、土地使用契約、系爭公證書
      、交通部民用航空局94年6月14日站務業字第09400166630
      號函與所附之營運量統計表等（見原審卷(一)第7~32、38~4
      5、314~322頁）及同局95年1月12日會四字第09500013500
      號函與所附之統計表（見原審院卷(二)第61頁）在卷可稽。
      並經本院函調原法院93年度執字第8782號執行卷核明。
五、兩造所爭執事項：（一）上訴人自92年5 月起至12月止，依
    約應繳納之土地使用費，是否應依補助辦法第3條第4項規定
    補貼？補貼金額為何？上訴人有無積欠被上訴人土地使用費
    2,172,36 6元？（二）上訴人主張(1)被上訴人表示要將機車
    停車場部分面積規劃為小客車停車場，且不願意交給上訴人
    經營。(2)被上訴人以告示牌擋住停車場入口。(3)被上訴人未
    依約將向前手超收之月租費150,000 元交給上訴人。(4)被上
    訴人得自上訴人所交付之履約保證金1,500,000 中扣抵使用
    費等情，而拒絕給付使用費予被上訴人，有無理由？（三）
    上訴人請求撤銷系爭執行事件關於上訴人應給付被上訴人2,
    172,366 元之執行程序，有無理由？經查：
（一）按執行名義成立後，如有消滅或妨礙債權人請求之事由發
      生，債務人得於強制執行程序終結前，向執行法院對債權
      人提起異議之訴。如以裁判為執行名義時，其為異議原因
      之事實發生在前訴訟言詞辯論終結後者，亦得主張之。強
      制執行法第14條第1 項定有明文。是債務人異議之訴，係
      以排除執行名義之執行力為目的，應限於強制執行程序終
      結前提起，始得為之，如強制執行程序業已終結，已無阻
      止強制執行之實益，自不得提起本訴。又起訴時強制執行
      程序雖尚未終結，然其訴有無理由，應依事實審言詞辯論
      終結時之狀態決之（最高法院69年度台上字第1101號判決
      意旨參照），故判決確定前，執行程序已終結者，自不許
      債務人提起債務人異議之訴。準此，債務人異議之訴，應
      在事實審言詞辯論終結時，其強制執行程序尚未終結，法
      院始審究其訴有無理由，若強制執行程序已經終結，法院
      自無庸審究，蓋其訴已無阻止強制執行之實益。次按：「
      執行法院依強制執行法第27條第2 項發給憑證交債權人收
      執時，執行行為即為終結」（司法院院字第2447號解釋意
      旨參照）。
（二）查，本件系爭原法院93年度執字第8782號債權人即被上訴
      人與債務人即上訴人間之返還租賃物等執行事件，其強制
      執行程序，已經債權人就扣押之保證金額內取償150 萬元
      ，另在上訴人何陳秀葉個人帳戶內扣得6,074 元取償。其
      餘未清償債權部分，據被上訴人以執行無著為由請求執行
      法院於95年6 月29日核發債權憑證在案，業經本院函調該
      執行事件卷核明，並有該債權憑證影本附卷可稽，且為兩
      造所不爭執，足證系爭執行事件之強制執行程序業已終結
      ，依上開說明，上訴人對於被上訴人提起本件債務人異議
      之訴，已無實益。從而，其請求撤銷台灣高雄地方法院93
      年度執字第8782號返還租賃物等強制執行程序，於法無據
      ，不應准許。
六、綜上所述，本件系爭執行事件之強制執行程序業已終結，上
    訴人依強制執行法第14條規定提起債務人異議之訴，請求撤
    銷台灣高雄地方法院93年度執字第8782號返還租賃物等強制
    執行程序，為無理由，不應准許。原審為上訴人敗訴之判決
    ，理由雖有不當，但結果並無不同，應予維持。上訴意旨指
    摘原判決不當，求予廢棄改判，為無理由，應予駁回。至兩
    造其餘攻擊防禦方法，核與本判決之基礎不生影響，自不予
    一一論述，附此敘明。
七、據上論結，本件上訴為無理由，依民事訴訟法第463 條、第
    385 條第1 項前段、第449 條第2 項、第78條，判決如主文
    。
中    華    民    國    95    年    12    月    19    日
                            民事第一庭
                                審判長法官  黃金石
                                法      官  林紀元
                                法      官  林健彥
以上正本證明與原本無異。
如對本判決上訴，須於判決送達後20日內向本院提出上訴狀，其
未表明上訴理由者，應於上訴後20日內向本院提出上訴理由書（
均須按他造當事人之人數附繕本）。上訴時應提出委任律師或具
有律師資格之人之委任狀，並依附註條文規定辦理。
中    華    民    國    95    年    12    月    19    日
                                書  記  官  張宗芳
附註：
民事訴訟法第466 條之1 ：
對於第二審判決上訴，上訴人應委任律師為訴訟代理人，但上訴
人或其法定代理人具有律師資格者，不在此限。
上訴人之配偶、三親等內之血親、二親等內之姻親，或上訴人為
法人、中央或地方機關時，其所屬專任人員具有律師資格並經法
院認適當者，亦得為第三審訴訟代理人。
第1 項但書及第2 項情形，應於提起上訴或委任時釋明之。


司法院資訊處製作；財團法人民間司法改革基金會備份。
